臺灣彰化地方法院刑事判決　　　　　　 100年度訴字第1549號
公　訴　人　臺灣彰化地方法院檢察署檢察官
被　　　告　李鴻志
上列被告因違反毒品危害防制條例，經檢察官提起公訴（100年
度毒偵字第2004號），被告於準備程序就被訴事實，為有罪陳述
，本院合議庭裁定由受命法官以簡式審判程序審理，判決如下:
    主    文
李鴻志施用第一級毒品，累犯，處有期徒刑拾月，扣案之已使用
過之注射針筒壹支、未使用過之注射針筒陸支，均沒收。又施用
第二級毒品，累犯，處有期徒刑肆月，扣案之吸食器壹個沒收。
應執行有期徒刑壹年壹月，扣案已使用過之注射針筒壹支、未使
用過之注射針筒陸支及吸食器壹個，均沒收。
    犯罪事實
一、李鴻志前於民國92年間因施用毒品海洛因案件，經本院裁定
    送觀察、勒戒後，認無繼續施用毒品之傾向，94年3月10日
    執行完畢釋放，並由臺灣彰化地方法院檢察署檢察官以94年
    度毒偵緝字第53號為不起訴處分確定。其又於初犯施用第一
    級毒品經觀察勒戒執行完畢釋放後五年內之95年間，再因施
    用第第一級毒品案件，經本院以96年度訴字第126號判處有
    期徒刑7月，案經上訴，嗣由臺灣高等法院臺中分院以96年
    度上訴字第1258號判決上訴駁回確定。其復因施用第一級毒
    品案，於98年7月14日經本院以98年度訴字第943號判決判處
    有期徒刑10月確定，於99年6月30日縮刑期滿執行完畢。詎
    仍不知悔改，復基於施用第二級毒品甲基安非他命之犯意，
    於100年10月13日下午3時許，在其位於彰化縣鹿港鎮○○里
    ○○路○段239巷2弄8號住處，以將第二級毒品甲基安非他命
    置入玻璃球內，點火燒烤吸食其產生煙霧之方式，施用第二
    級毒品甲基安非他命1次。並於同日下午4時許，另基於施用
    第一級毒品海洛因之犯意，以將第一級毒品海洛因摻水置入
    針筒內注射血管之方式，施用第一級毒品海洛因1次。嗣於
    同日下午5時10分許，為警在其前揭住處拘獲，當場扣得已
    使用過之注射針筒1支、未使用過之注射針筒6支及吸食器1
    個，經採集其尿液檢體送驗，結果呈毒品安非他命、甲基安
    非他命、可待因及嗎啡陽性反應，始查悉上情。
二、案經彰化縣警察局鹿港分局報告臺灣彰化地方法院檢察署檢
    察官偵查起訴。
    理    由
一、被告李鴻志於本院準備程序中，就上揭犯罪事實均為有罪之
    陳述，且所犯係死刑、無期徒刑、最輕本刑為3年以上有期
    徒刑以外之罪，經本院合議庭依刑事訴訟法第273條之1第1
    項之規定，裁定由受命法官1人獨任進行簡式審判程序，先
    予敘明。
二、上開犯罪事實，業據被告李鴻志於本院準備程序及審理時自
    白不諱，且被告之尿液經警採集後送驗，復呈安非他命、甲
    基安非他命、可待因及嗎啡陽性反應，有彰化縣警察局鹿港
    分局委託檢驗尿液代號與真實姓名對照認證單及詮昕科技股
    份有限公司100年10月28日濫用藥物尿液檢驗報告附卷足稽
    ，被告自白與事實相符，得作為不利被告認定依據，事證明
    確，應依法論科。
三、按施用第一、二級毒品為犯罪行為，毒品危害防制條例第10
    條第1項及第2項各定有處罰明文。故施用該毒品者，依前揭
    規定本應科以刑罰，惟基於施用毒品之人，兼有病患屬性，
    乃於刑事政策上對合於一定條件之施用者，依同條例第20條
    、第23條之規定，施以觀察、勒戒及強制戒治之治療，期以
    保安處分替代刑罰，戒斷其身、心癮。嗣因其程序過於繁雜
    ，上揭條例於民國92年7月9日修正公布，自93年1月9日施行
    ，將該條例第20條、第23條之保安處分程序，單純區分為「
    初犯」、「五年內再犯」及「五年後再犯」三種；依其立法
    理由之說明：「初犯」，經觀察、勒戒或強制戒治後，應為
    不起訴處分或不付審理之裁定；經觀察、勒戒或強制戒治執
    行完畢釋放後，「五年內再犯」者，因其再犯率甚高，原實
    施之觀察、勒戒及強制戒治既已無法收其實效，爰依法追訴
    或裁定交付審理。至於經觀察、勒戒或強制戒治執行完畢釋
    放後，「五年後再犯」者，前所實施之觀察、勒戒或強制戒
    治已足以遮斷其施用毒品之毒癮，為期自新及協助其斷除毒
    癮，仍適用「初犯」規定，先經觀察、勒戒或強制戒治之程
    序。從而依修正後之規定，僅限於「初犯」及「五年後再犯
    」二種情形，始應先經觀察、勒戒或強制戒治程序，不能逕
    行起訴，亦即設為施用毒品罪起訴條件之限制。但倘被告於
    五年內已再犯，經依法再為保安處分或追訴處罰者，縱其第
    三次（或第三次以上）施用毒品之時間，在初犯之保安處分
    執行完畢釋放後五年以後，即非屬「五年後再犯」之情形，
    且因前有「五年內再犯」情形，顯見其再犯率甚高，原實施
    之保安處分無法收其實效，毋庸仍予寬典處遇，而應依該條
    例第10條逕予刑罰制裁（最高法院99年台非字第277號判決
    參照，同旨見最高法院99年台上字第5726號、98年台非字第
    240、12號、98年台上字第7296號、97年台非字第540、406
    、342號判決），本件被告於92年間，因施用第一級毒品案
    件，經本院以92年度毒聲字第1781號刑事裁定送觀察、勒戒
    後，因認無繼續施用毒品傾向，由臺灣彰化地方法院檢察署
    檢察官於94年3月18日，以94年度毒偵緝字第53號為不起訴
    處分確定（初犯）。復於前開觀察勒戒執行完畢釋放後5年
    內之95年間，再因連續施用第一級毒品案件，於96年2月13
    日，經本院以96年度訴字第126號刑事判決判處有期徒刑7月
    確定（二犯）之事實，有臺灣高等法院被告前案紀錄表足稽
    ，顯見被告並非於初次觀察勒戒執行完畢後5年內均無任何
    施用毒品之犯行，且其既已於初次觀察勒戒執行完畢釋放後
    5年內，再犯施用毒品之罪，經追訴處罰，其已符合毒品危
    害防制條例第23條第2項所定之追訴要件，揆諸前開毒品危
    害防制條例條文及說明，被告所為本件施用第一、二級毒品
    罪行，即無「五年後再犯」規定之適用，自毋須再重新施予
    觀察、勒戒或強制戒制之處遇程序，而應直接訴追處罰。
四、核被告所為，係犯毒品危害防制條例第10條第1項之施用第
    一級毒品罪及同條例第10條第2項之第二級毒品罪。被告為
    供施用毒品而持有毒品之低度行為，應為其施用之高度行為
    所吸收，不另論罪。被告所為揭施用第一、二級毒品罪，犯
    意各別，應分論併罰。被告有如犯罪事實欄所載之犯罪科刑
    及執行情形，有臺灣高等法院被告前案紀錄表在卷可稽，其
    於受有期徒刑執行完畢5年內，故意再犯本件有期徒刑以上
    之罪，為累犯，應加重其刑。爰審酌被告有多次施用毒品犯
    行，猶未能從中記取教訓，深切體認毒品危害己身健康之鉅
    ，反而再次趁隙施用甲基安非他命及海洛因，顯見被告自制
    能力尚有未足，而有接受相當期間監禁教化之必要，以促其
    及早矯正吸毒惡習；又念及施用毒品固戕害個人健康至鉅，
    然就他人權益之侵害仍屬有限，暨其犯罪之動機、目的、所
    生危害及犯罪後坦承犯行，犯後態度良好等一切情狀，分別
    量處如主文所示之刑，並定其應執行刑。扣案已使用過之注
    射針筒1支，係被告所有供施用海洛因所用之物，業據被告
    供明在卷，為被告所有供犯罪所用之物；至於扣案未使用過
    之注射針筒6支，係被告所有準備用來注射海洛因所用，業
    據被告供明，果爾，被告本準備7支注射針筒，預備供施用
    第一級毒品之用，但已始用其中1支注射海洛因，而其餘6支
    尚未作為施用海洛因使用，故該未使用過注射針筒6支，仍
    不失為被告所有供犯罪預備之物，故上揭扣案已使用過之注
    射針筒1支及未使用過之注射針筒6支，均應依刑法第38條第
    1項第2款，於其所犯施用第一級毒品罪主文項，宣告沒收。
    扣案吸食器1個，係被告所有供施用甲基安非他命所用之物
    ，業據被告供明在卷，應依刑法第38條第1項第2款，於其所
    犯施用第二級毒品罪主文項，宣告沒收。
據上論斷，應依刑事訴訟法第第273條之1第1項、第299條第1項
前段，毒品危害防制條例第10條第1項、第2項，刑法第11條前段
、第47條第1項、第51條第5款、第38條第1項第2款，判決如主文
。
本案經檢察官陳顗安到庭執行職務。
中    華    民    國   100    年    12    月    30    日
                  刑事第四庭  法  官  陳義忠
以上正本證明與原本無異。
如不服本判決應於收受判決後10日內向本院提出上訴書狀，並應
敘述具體理由；其未敘述上訴理由者，應於上訴期間屆滿後20日
內向本院補提理由書（均須按他造當事人之人數附繕本）「切勿
逕送上級法院」。
中    華    民    國   100    年    12    月    30    日
                              書記官  吳曉玟
附錄本案論罪科刑法條全文：
毒品危害防制條例第10條
施用第一級毒品者，處6月以上5年以下有期徒刑。
施用第二級毒品者，處3年以下有期徒刑。